【裁判字號】    90,交聲,21
【裁判日期】    900531
【裁判案由】    違反道路交通管理處罰條例
【裁判全文】
臺灣宜蘭地方法院交通事件裁定                        九十年度交聲字第二一號
    原處分機關  交通部公路局台北區監理所宜蘭監理站
    異  議  人
    即受處分人  甲○○
右列受處分人因違反道路交通管理處罰條例案件，對於交通部公路局臺北區監理所宜
蘭監理站九十年四月十二日所為之處分（原處分案號：宜監字第43─445410號），聲
明異議，本院裁定如左：
    主  文
異議駁回。
    理  由
一、本件異議意旨略以：交通部公路局臺北區監理所宜蘭監理站九十年二月六日所為
    之處分，以其即異議人林文義所有車號ＩＷ─八四五六號自小客車，於民國八十
    八年十一月三十日上午十一時五十七分許，在限速時速一百公里之國道南向二七
    二公里高速公路處，違規以時速一百十四公里超速行駛，為執勤內政部警政署國
    道公路警察局第四警察隊巡邏隊員逕行舉發，逾原舉發通知單應到案日期後仍未
    繳納，移送裁處其應繳納新台幣六千元，並記違規點數一點。惟其業於八十九年
    一月三日繳納罰鍰三千元，上開裁決書應為重複處罰；且警員舉發時並無拍照，
    亦乏佐證；另上開裁決書距所載違規行為日期已道路交通管理處罰條例第九十條
    所定違規行為自行為終了後逾三個月不得再行舉發之規定，為此聲明異議等語。
二、按汽車行駛高速公路，應依速限標誌指示；在高速公路執勤之公路警察，發現汽
    車駕駛人違反交通管理事件，當場不能或不宜攔截掣單舉發者，除依違反道路交
    通管理事件統一裁罰標準及處理細則第二十三條規定辦理外，遇有超過規定速度
    行駛者，得逕行舉發。逕行舉發違規事件得由裁處機關按照違反道路交通管理事
    件統一裁罰標準及處理細則第七章自動繳納罰鍰之處理程序，通知汽車所有人自
    動繳納罰鍰，逾期未繳納者，依其違反行為法定罰鍰最高額逕行裁決。高速公路
    交通管制規則第五條、第二十六條第二項第一款、第三項定有明文。又汽車行駛
    於高速公路或設站管制之道路，而不遵管制之規定者，處汽車駕駛人新台幣三千
    元以上六千元以下罰鍰。道路交通管理處罰條例第三十三條亦定有明文。
三、經查，（一）本件受處分人即異議人甲○○所有車號Ｉ號自小客車，於民國八十
    八年十一月三十日上午十一時五十七分許，在限速時速一百公里之國道南向二七
    二公里高速公路處，違規以時速一百十四公里超速行駛，為執勤內政部警政署國
    道公路警察局第一警察隊巡邏隊員開啟警示燈和出示指揮紅旗明顯攔車稽查，惟
    該車未停車受檢逕行駛離，經員警登記該車車牌號碼、廠牌及顏色，與勤務指揮
    中心查證核對車籍資料無誤後，始依高速公路交通管制規則第二十六條規定逕行
    舉發之事實，業據證人即舉發之員警曾蒸湖到庭結證屬實，並有內政部警政署國
    道公路警察局第四警察隊九十年三月廿二日（九十）公警國四刑字第三九０八號
    函一件附卷可佐，且為異議人所不爭，足認前開舉發之警員確係因欲攔停舉發無
    效後，始記下該違規自小客車之車號、車型、顏色及廠牌並與勤務中心核對車籍
    資料無誤後，始據以開單逕行舉發。是本件舉發警員與異議人夙不相識，應無因
    仇隙而故意構詞攀陷異議人之可能，而高速公路上行駛之車輛，因其行駛速度甚
    快，攔停舉發不易，並易於攔停過程中不慎發生交通事故，而有實際上取締違規
    之困難，因之前開高速公路交通管制規則第二十六條第三項方規定汽車行駛高速
    公路，在高速公路執勤之公路警察，發現汽車駕駛人違反交通管理事件，當場不
    能或不宜攔截掣單舉發者，除依違反道路交通管理事件統一裁罰標準及處理細則
    第二十三條規定辦理外，遇有在路肩行駛者，得逕行舉發，以達維護交通秩序及
    安全之行政目的，否則警察一切取締交通違規行為均需預留證據以證其實，有時
    顯有窒礙難行之情。從而，本件執勤員警於依人工操作式測速器，察覺異議人所
    有前開車輛違規超速行駛欲行攔檢時，受檢車輛逕行駛離，致未能當場攔停舉發
    ，且非據固定式測速照相器而舉發，自無從提供照片為佐，惟確曾與勤務中心核
    對所見違規車輛車號、廠牌及顏色為佐，已如前述，本件異議人既未就執勤員警
    之舉發有誤，提出確實證據以供調查，本院於調查後亦無發現任何證據，可資證
    明該舉發警員有捏造事實違法取締之情，應認本件執勤警員依其維護交通秩序、
    安全職責所為之舉發屬實。（二）前開舉發警員於核對後即於同日即八十八年十
    一月三十日立刻開立舉發通知單逕行舉發，嗣異議人亦於同年十二月上旬收受上
    開舉發通知單，並於同年十二月十四日向交通部公路局台北區監理所宜蘭監理站
    提出申訴，經前開監理站函覆歉難免罰並限期於八十九年一月十九日前攜帶舉發
    通知單及備款三千元到罰結案，有內政部警政署國道公路警察局八十八年十一月
    三十日公警局字（八四）第四四五四一０號舉發違反道路交通管理事件通知單影
    本、交通部公路局台北區監理所宜蘭監理站八十八年十二月十七日八八北監宜字
    第八八二四二０七號函、八十八年十二月三十一日八八北監宜字第八八二五五０
    八號函各一件在卷可按，足認前開舉發單位確於違規後之十餘天內即送達前開舉
    發通知單，並無逾三個月後始行舉發情事，否則異議人焉會於「八十八年十二月
    十四日」向前開監理站提出申訴書？故足認異議人主張前開違規行為有逾期舉發
    云云，尚屬無據。（三）又異議人固曾於八十九年一月三日違規罰緩三千元，惟
    其所繳納之罰鍰乃為「上開自小客車於八十八年十一月三十日上午十一時三十九
    分許，在國道南向二四四公里高速公路處，超速行駛」，經國道公路警察局第四
    隊依據採證照片所填製舉發通知單（單據號碼為八九公警局交字第六０六五三九
    五０號），非本件爭議之舉發通知單等情，亦據交通部公路局台北區監理所宜蘭
    監理站人員陳瑞琴到庭結證屬實，並有內政部警政署國道公路警察局八九公警局
    交字第六０六五三九五０號舉發違反道路交通管理事件通知單（上蓋有宜蘭監理
    站員於八十九年一月三日收款章）影本一件附卷為憑，足認異議人辯稱業已繳款
    ，乃為重複裁處云云，亦不足採。從而綜上所述，原處分機關援引前揭規定，裁
    處異議人罰鍰新台幣六千元，並記違規點數一點，核無不當，本件異議為無理由
    ，應予駁回。
據上論斷，應依道路交通案件處理辦法第十九條，裁定如主文。
中      華      民      國      九十    年      五      月    三十一    日
                                  臺灣宜蘭地方法院交通法庭
                                          法  官  林  翠  華
右正本證明與原本無異。
如不服本裁定，應於送達後五日內，向本院提出抗告狀。（應附繕本）
                                          書記官  賴  宜  君
中      華      民      國      九十    年      六      月      六      日


司法院資訊處製作；財團法人民間司法改革基金會備份。
